臺灣高等法院高雄分院刑事判決　　　 100年度上訴字第1434號
上　訴　人　臺灣高雄地方法院檢察署檢察官
被　　　告　蔡鴻銘
上列上訴人因被告搶奪等案件，不服臺灣高雄地方法院100 年度
訴字第695 號中華民國100 年7 月20日第一審判決（起訴案號：
臺灣高雄地方法院檢察署100 年度偵字第15942 號），提起上訴
，本院判決如下：
     主  文
上訴駁回。
     事  實
一、蔡鴻銘前因竊盜案件，分別經臺灣高雄地方法院以94年度簡
    字第6246號、94年度易字第2129號判決各處有期徒刑5 月、
    1 年確定，又因詐欺案件，經臺灣高雄地方法院以95年度易
    字第1286號判決處有期徒刑6 月確定，再因施用毒品案件，
    經本院以95年度上訴字第474 號判決處有期徒刑1 年4 月確
    定，暨因竊盜案件，經臺灣高雄地方法院以95年度簡上字第
    1011號判決處有期徒刑6 月確定，前開各罪經臺灣高雄地方
    法院以96年度聲減字第2496號裁定分別減刑及定其應執行刑
    各為10月又15日、10月，經接續執行後，於民國97年5 月15
    日縮刑期滿執行完畢（構成累犯）；又另因施用毒品案件，
    經臺灣高雄地方法院分別以97年度審訴字第3837號、98年度
    審訴字第288 號判決各處有期徒刑8 月、8 月、8 月確定，
    復因竊盜案件，經臺灣高雄地方法院以98年度審簡字第1296
    號判決處有期徒刑6 月確定，前開4 罪經臺灣高雄地方法院
    以98年度審聲字第2145號裁定定應執行有期徒刑2 年3 月確
    定（下稱第一案），另因竊盜案件，經臺灣高雄地方法院以
    98年度審簡字第1728號判決處有期徒刑5 月確定（下稱第二
    案），第一案與第二案經接續執行，甫於100 年4 月2 日縮
    短刑期假釋出監。詎猶不知悔悟，因缺錢花用，竟意圖為自
    己不法之所有，分別於下述時地，為下列行為：
  (一)於100 年5 月13日晚間7時30分，在高雄市○鎮區○○路296
    巷10號前，以翻越廁所窗戶之方式，無故侵入位於該處之大
    有資訊科技公司廠房內( 該廠房無人居住其內，無故侵入建
    築物部分未據告訴) ，進而徒手竊取廠房內洪暉所有之白鐵
    製圓形滾軸8 塊（價值約新臺幣【下同】15萬元）得手後，
    旋即將上開物品以4,900 元之代價，販售予姓名年籍不詳之
    廢鐵業者，所得用於吃、喝及打電玩上。
  (二)復於100 年5 月14日上午7 時30分許，在高雄市○鎮區○○
    里○○○街13號騎樓，見李吳教撠正於該處藤椅上乘涼，竟
    趁其肢體殘障，雙腿行動不便，獨自一人之際，先以將戒指
    弄圓為由，徒手自李吳教撠左手無名指上取下戒指後，隨即
    快速離去，而搶奪1 只黃金戒指得手。蔡鴻銘嗣於同日上午
    10時許，持上揭黃金戒指1 只，前往位於高雄市○鎮區○○
    路1 號之「金祝銀樓」，以新臺幣7,360 元之代價，販售予
    不知情之銀樓實際負責人杜易書，所得則用於吃、喝及打電
    玩上。
  (三)又於100 年5 月15日中午12時10分許，在高雄市○鎮區鎮○
    里鎮○○街395 巷33號頂樓加蓋鐵皮屋住宅前，見該住宅之
    大門並未上鎖，竟無故自該大門侵入該處，並於該屋內之抽
    屜內，徒手竊取陳有生所有之白金戒指1 只得手，嗣於同月
    17日某時許，持上揭白金戒指，前往位於高雄市○鎮區○○
    路1 號之「金祝銀樓」，以4,128 元之代價，販售予不知情
    之銀樓實際負責人杜易書，所得均用於吃、喝及打電玩上，
    僅剩100 元。嗣因警方據報蔡鴻銘涉嫌上開搶奪案件後，於
    100 年5 月27日上午11時20分在高雄市前鎮區鎮榮橋上發現
    其蹤跡，而上前盤查，當場於蔡鴻銘身上查扣剩餘之贓款10
    0 元，並循線查悉上情。
二、案經洪暉、李吳教撠、陳有生訴由高雄市政府警察局前鎮分
    局報告臺灣高雄地方法院檢察署檢察官偵查起訴。
     理  由
壹、程序部分：
    本件被告蔡鴻銘所犯係死刑、無期徒刑、最輕本刑為3 年以
    上有期徒刑以外之罪，已經被告就被訴事實先為有罪之陳述
    ，經審判長告知被告簡式審判程序之旨，並聽取當事人之意
    見後，依刑事訴訟法第273 條之1 第1 項之規定，裁定進行
    簡式審判程序。又本件卷內之人證、物證、書證等各項證據
    ，依同法第273 條之2 規定，不受第159 條第1 項、第161
    條之2 、第161 條之3 、第163 條之1 及第164 條至第170
    條規定之限制，依法均有證據能力，合先敘明。
貳、實體部分：
一、上開犯罪事實，迭據被告蔡鴻銘於警詢、偵查、原審及本院
    審理時坦承不諱（見偵卷第6 頁至第9 頁、第65至66頁、原
    審法院卷第21頁、第44至45頁、第53頁、本院卷第63頁至64
    頁），核與證人即告訴人洪暉、李吳教撠、陳有生以及證人
    杜易書於警詢時之證述情節相符（見偵卷第10至19頁），此
    外，復有扣押物品目錄表、證人杜易書提出之原料金買賣登
    記簿、刑案現場模擬照片18張等在卷可稽（見偵卷第24頁、
    第26至29頁、第33頁），足認被告出於任意性之自白與事實
    相符。本案事證明確，被告犯行堪以認定，應予依法論科。
二、按刑法第321 條第1 項第2 款之「門扇」係專指門戶而言，
    而所謂「其他安全設備」，則指門扇、牆垣以外，依通常觀
    念足認防盜之一切設備而言，諸如門鎖、窗戶、冷氣孔、房
    間門或通往陽臺之門即屬之（最高法院55年台上字第547 判
    例意旨、最高法院78年度台上字第4418號判決意旨參照）。
    核被告就犯罪事實(一)所為，係犯刑法第321 條第1 項第2 款
    踰越安全設備竊盜罪，公訴意旨雖認被告此部分之行為另涉
    犯同條第1 項第1 款侵入住宅竊盜罪嫌，惟查，上開行竊地
    點乃大有資訊科技公司之廠房，平日除上班時間之外，並無
    人居住其內或看管，且該廠房復未與其他建築物相通，此有
    原審法院公務電話紀錄，以及被告供述在卷可參（見原審法
    院卷第30、45頁) ，是被告侵入該廠房行竊之行為，尚與刑
    法第321 條第1 項第1 款侵入住宅或有人居住之建築物之構
    成要件有間，起訴意旨容有誤會，併此敘明；核被告犯罪事
    實(二)所為，係犯刑法第325 條第1 項搶奪罪；核其犯罪事實
    (三)所為，則係犯刑法第321 條第1 項第1 款侵入住宅竊盜罪
    。被告先後2 次加重竊盜及1 次搶奪之犯行，犯意各別，時
    間互異，應予分論併罰。另被告有如前述曾受有期徒刑之宣
    告及執行完畢乙節，有臺灣高等法院被告前案紀錄表1 份在
    卷可稽，其受有期徒刑執行完畢後，5 年內故意再犯本件有
    期徒刑以上之3 罪，均為累犯，應依刑法第47條第1 項規定
    各加重其刑。
三、原審因依刑法第321 條第1 項第1 款、第2 款、第325 條第
    1 項、第47條第1 項、第51條第5 款之規定，並審酌被告正
    值青壯，且有前開事實欄一所述之竊盜前科，竟於假釋出監
    後，猶不思循正當途徑賺取財物，於假釋期內短時間多次竊
    取、搶奪他人物品，並將竊得之財物變賣後花用於吃喝及打
    電玩上，僅餘下現金100 元，致告訴人求償無門，且其雖供
    稱伊有叫祖母賠償告訴人所受損害，惟迄未提出賠償之相關
    證明，且其中告訴人洪暉表示被告並未賠償其所受損害，有
    原審法院公務電話紀錄1 紙在卷可佐，所為實應非難，復考
    量其各次竊得及搶奪之財物價值，以及其犯罪動機、歷次之
    犯罪手段、情節、犯罪所得利益暨犯後坦承犯行等情，兼衡
    其學歷為專科肄業、職業為在便利商店工作、半個月之薪水
    約8000多元等一切情狀，分別量處踰越安全設備竊盜罪部分
    有期徒刑1 年；搶奪罪部分有期徒刑1 年；侵入住宅竊盜罪
    部分有期徒刑8 月；並定其應執行之刑有期徒刑2 年2 月。
    併敘明刑法上沒收因犯罪所得之物，應指因犯罪行為直接所
    產生或取得特定之原物，故除法律規定得追徵價額或其他特
    別之規定外，因變賣盜贓或侵占之物所得之價金，既非因犯
    罪直接所取得特定之物，自不得為沒收之對象，此有最高法
    院70年度台上字第5569號判決意旨可資參照。本案扣得之贓
    款100 元，係被告販賣其竊得之告訴人陳有生所有白金戒指
    1 只後所得之財物，應認係變賣盜贓所得之價金，非因犯罪
    直接所取得之特定物，亦非伴隨竊盜犯行所必然產生之物品
    ，依上開說明，無庸就該扣案物品宣告沒收，檢察官請求依
    刑法第38條第1 項第3 款及第3 項宣告沒收，尚有未洽。復
    說明公訴意旨雖請求對被告諭知刑前強制工作等語；惟按保
    安處分係針對受處分人將來之危險性所為之處置，以達教化
    、治療之目的，為刑罰之補充制度。我國現行刑法採刑罰與
    保安處分雙軌制，係在維持行為責任之刑罰原則下，為協助
    行為人再社會化之功能，以及改善行為人潛在之危險性格，
    期能達成根治犯罪原因、預防犯罪之特別目的。是保安處分
    中之強制工作，旨在對嚴重職業性犯罪及欠缺正確工作觀念
    或無正常工作因而犯罪者，強制其從事勞動，學習一技之長
    及正確之謀生觀念，使其日後重返社會，能適應社會生活。
    保安處分之措施亦含社會隔離、拘束身體自由之性質，其限
    制人民之權利，實與刑罰同，本諸法治國家保障人權之原理
    及刑法之保護作用，其法律規定之內容，應受比例原則之規
    範，使保安處分之宣告，與行為人所為行為之嚴重性、行為
    人所表現之危險性，及對於行為人未來行為之期待性相當。
    刑法第90條及竊盜犯贓物犯保安處分條例第3 條第1 項關於
    強制工作之規定，均係本於上開意旨制定，而由法院視個案
    中行為人之危險性格，依職權決定應否交付強制工作，以達
    保安處分之特別預防之目的（司法院大法官會議釋字第471
    號解釋、最高法院99年度台上字第6704號判決意旨參照）。
    查被告雖於短時間內犯2 次加重竊盜及1 次搶奪犯行，然綜
    合其先前歷次竊盜等前科，核其犯罪之手段、頻率、情節等
    ，均尚難遽行認定其確實具有嚴重職業性犯罪習慣及欠缺正
    確工作觀念或無正常工作因而犯罪之情形，公訴人復未舉證
    證明被告有何犯罪習慣，或係因遊蕩或懶惰成習而犯罪之實
    據，況原審法院業將被告之素行、本案犯行次數、犯罪態樣
    、情節等納入量刑之考量，而分別諭知如上所示之刑，揆諸
    前揭司法院大法官解釋及最高法院判決意旨，應認藉由刑罰
    之執行已足生警懲而收根絕惡性之效，被告尚無須諭知於刑
    之執行前，令入勞動場所強制工作之必要，檢察官聲請併諭
    知被告強制工作等語，即難允准等情。認事用法，核無不合
    ，量刑亦屬妥適。檢察官上訴意旨，仍執前詞，以被告雖正
    值青壯之年，卻無正常工作，貪圖玩樂又懶惰成習，一遇缺
    錢花用，即以竊盜、搶奪犯罪之方式取得財物，顯然缺乏正
    確之謀生觀念，且被告屢經刑罰制裁，犯罪之習慣仍未獲改
    正，若僅藉刑之執行已不足以根絕其惡性，達成教化與矯治
    之目的，實有必要令被告入勞動處所強制工作，以養成正確
    之工作習慣及謀生觀念，俾其能於日後服刑期滿重返社會時
    ，不再重蹈覆轍，以降低對社會大眾之危害云云，指摘原判
    決不當。然原審就上開量刑及是否應強制工作事項，已依職
    權審酌、裁量，並無不當，檢察官予以任意指摘，核無理由
    ，應予駁回。
據上論結，應依刑事訴訟法第368 條、第364 條、第273 條之1
第1 項，判決如主文。
本案經檢察官孫小玲到庭執行職務。
中    華    民    國   100    年    10    月    20    日
                刑事第五庭    審判長法  官  曾永宗
                                    法  官  鍾宗霖
                                    法  官  任森銓
以上正本證明與原本無異。
加重竊盜部分，不得上訴。
搶奪部分，如不服本判決應於收受本判決後10日內向本院提出上
訴書狀，其未敘述上訴理由者，並得於提起上訴後10日內向本院
補提理由書狀（應附繕本）。
中    華    民    國   100    年    10    月    20    日
                                    書記官  呂素珍
附錄本判決論罪科刑法條：
刑法第321條
犯竊盜罪而有下列情形之一者，處6 月以上、5 年以下有期徒刑
，得併科新臺幣10萬元以下罰金：
一、侵入住宅或有人居住之建築物、船艦或隱匿其內而犯之者。
二、毀越門扇、牆垣或其他安全設備而犯之者。
三、攜帶兇器而犯之者。
四、結夥三人以上而犯之者。
五、乘火災、水災或其他災害之際而犯之者。
六、在車站、埠頭、航空站或其他供水、陸、空公眾運輸之舟、
    車、航空機內而犯之者。
前項之未遂犯罰之。
刑法第325條
意圖為自己或第三人不法之所有，而搶奪他人之動產者，處6 月
以上5 年以下有期徒刑。
因而致人於死者，處無期徒刑或7 年以上有期徒刑，致重傷者，
處3 年以上10年以下有期徒刑。
第1 項之未遂犯罰之。